【裁判字號】    88,上易,3668
【裁判日期】    891026
【裁判案由】    竊佔
【裁判全文】
臺灣高等法院刑事判決                  八十八年度上易字第三六六八號
    上  訴  人
    即  被  告  甲○○
    選任辯護人  郭啟榮
    上  訴  人
    即  被  告  丁○○
    選任辯護人  劉敏卿
    上  訴  人
    即  被  告  戊○○
    選任辯護人  廖建榮
右上訴人因竊佔案件，不服臺灣桃園地方法院八十八年度易字第四五八號，中華民國
八十八年六月二十五日第一審判決（起訴案號臺灣桃園地方法院檢察署八十七年度偵
字第一八０、九九０一號），提起上訴，本院判決如左：
    主  文
原判決撤銷。
甲○○意圖為自己不法之利益，而竊佔他人之不動產，累犯，處有期徒刑參月。
丁○○意圖為自己不法之利益，而竊佔他人之不動產，累犯，處有期徒刑肆月。
戊○○意圖為自己不法之利益，而竊佔他人之不動產，處有期徒刑貳月，緩刑參年。
    事  實
一、甲○○曾於民國 (下同）八十二年間因偽造文書案件，經臺灣桃園地方法院判處
    有期徒刑六月確定，並於八十二年八月二十三日執行完畢。丁○○於八十四年間
    因賭博案件，經臺灣桃園地方法院判處有期徒刑三月確定，並於八十五年二月六
    日執行完畢。
二、甲○○係坐落於桃園縣中壢市○○段五一九地號，其上門牌號碼為桃園縣中壢市
    ○○○街五二三巷九號大佳遊覽客運股份有限公司（以下簡稱大佳公司）之負責
    人。丁○○係坐落同地段五一九地號，其上無門牌號碼之國松貨運行之負責人；
    戊○○則係坐落同地段五一九地號，其上門牌號碼為桃園縣中壢市○○○街五二
    三巷一一號壯亞實業有限公司（以下簡稱壯亞公司）之負責人。
三、甲○○、丁○○、戊○○三人均明知接鄰之同地段五二０地號土地，係林明成所
    有出租予乙○○及巫騫管理使用之土地，竟分別於八十年底、八十一年六月間及
    八十一年十一月間起，意圖為自己不法之利益，竊佔上開五二０地號之土地，供
    渠等停放遊覽車、堆放推高機及砂石，經巫騫之孫丙○○於八十三年十一月間具
    狀向臺灣桃園地方法院檢察署提出竊佔告訴，嗣於八十四年一、二月間，甲○○
    、丁○○及戊○○三人將上開竊佔土地之部分騰空，經臺灣桃園地方法院檢察署
    檢察官以職權不起訴處分。詎甲○○、丁○○、戊○○三人於該不起訴處分確定
    後，竟又不知警惕，各以為自己不法利益之意圖，再度竊佔該土地。甲○○自八
    十六年初起，將鄰接大佳公司後方之乙○○等所管理之桃園縣中壢市○○段五二
    ０地號土地，僱工加以整平鋪設水泥以供其停放遊覽車之用，竊佔前開地號之土
    地達五十五平方公尺（公訴人誤繕為一百五十一平方公尺，如附圖之Ｈ、Ｉ部分
    ）。丁○○自八十六年初起，則將其公司所載運之砂石，堆放於鄰接國松貨運旁
    之前揭五二０地號之土地上，竊佔前開地號之土地達三百二十五平方公尺（如附
    圖Ｃ部分）。戊○○則自八十六年上半年起，將鄰近壯亞公司廠房後方之前揭五
    二０地號土地，僱工整平鋪設水泥以停放其堆高機、機具、鐵桶等物，竊佔前開
    地號達十平方公尺（公訴人誤繕為三百二十五平方公尺，如附圖Ｅ部分）。渠等
    將前述面積之土地竊佔，以供己使用。
四、案經告訴人丙○○訴請臺灣桃園地方法院檢察署檢察官偵查起訴。
    理  由
一、訊據上訴人即被告甲○○、丁○○及戊○○三人均否認有前述之竊佔犯行。甲○○辯稱：我沒有在五二０地號停放車輛，可能是別人的車云云。丁○○辯稱：我
    們已將土地恢復原狀，且在八十七年三月已建好圍牆云云。戊○○辯稱：我們沒
    有竊佔他的土地，我們當時把土地還給他，也沒有寫切結書，我們並沒有在系爭
    土地上堆放推高機及砂石云云。並均指丙○○係以舊照片再告訴。被告辯護人另
    辯稱：檢察官履勘時所製履勘筆錄，顯係誤認前開五一九號土地為五二０地號土
    地，因此誤認被告等有竊佔犯行而起訴云云。
二、經查，桃園縣中壢市○○段五二０號土地為林明成所有，有卷附之土地登記簿謄
    本在卷足憑（偵字第一八號卷第三、六頁）。被告等竊佔使用面積如下，(一)
    ：被告甲○○竊佔使用面積五十五平方公尺。公訴人雖以鄰接大佳公司後方之五
    二０土地經整平後鋪設水泥之土地面積有一百五十一平方公尺為被告甲○○竊佔
    使用面積，惟經查，附圖Ｇ部分雖為水泥地面，惟並無大佳公司之遊覽車停放於
    其上，遊覽車佔用之面積應為附圖Ｈ、Ｉ部分，兩部分之面積共達五十五平方公
    尺，此部分應為公訴人之誤繕。(二)：被告丁○○竊佔使用面積三百二十五平方
    公尺。(三)：被告戊○○竊佔使用面積十平方公尺。公訴人雖以鄰接國松貨運行
    之五二０地號土地鋪設水泥及碎石之土地面積有二百二十五平方公尺為起訴戊○○竊佔使用面積，但經查，壯亞公司坐落於附圖Ｆ之部分，該公司之後方應指附
    圖Ｅ之部分，該部分僅有十平方公尺，此部分應為公訴人之誤繕，合此敘明。以
    上竊佔使用面積之事實，業據臺灣桃園地方法院檢察署囑託桃園縣中壢地政事務
    所代為測量，有同署所製履勘筆錄（偵字第一八號卷第五十五、五十六頁）、
    桃園縣中壢地政事務所八十七年七月三十日中地二法字第三七一號函附土地複丈
    成果圖一紙載述屬實（偵字第一八號卷第六十九、七十頁），並有照片附於偵
    查卷內可資佐證（偵字第一八號卷第五十七至六十六頁、偵字第九九一號卷
    第三至十一頁）。並經測量員吳宙憲於偵查中到庭，口頭陳述土地複丈成果圖之
    相關位置甚詳 (偵字第一八號卷第七十五頁反面）。另被告等於八十三年間十
 一月間經告訴人丙○○具狀向臺灣桃園地方法院檢察署提出告訴，嗣與告訴人達
    成和解，而經臺灣桃園地方法院檢察署檢察官依職權不起訴處分確定，此亦有台
    灣桃園地方法院檢察署八十三年偵字第一三四二二號不起訴處分書附於偵查卷可
    憑（偵字第一八號卷第十五、十六頁）。是被告等均未經同意使用他人土地，
    已至為灼然。
三、被告等雖一再否認於前案不起訴處分後有再竊佔之犯行。然查，右開土地為被告
    等分別於前案不起訴處分後再行竊佔使用等情，業據告訴人丙○○指訴歷歷，指
    稱：「不起訴處分後，甲○○等人有回復原狀還地，我們整地時有挖水溝預防遊
    覽車、堆高機進來，八十五年七月間，甲○○又在該處停他的遊覽車，他和戊○○把水溝填平，戊○○也在該處停堆高機作為工作場所，丁○○也把砂石堆放該
    處。」等語甚詳 (偵字第一八號卷第九十頁反面），並有其提出之照片可稽。
    又被告甲○○亦供承：「只是臨時停放」 (偵字第一八號卷第三十三頁）。被
    告丁○○於檢察官訊以：「是否仍在上開土地上堆放你的砂石？」，亦答稱：「
    二個月前（指八十七年五月間）已用磚堆圍牆，使自己的砂石不再跑到別人土地
    。」等語 (偵字第一八號卷第三十三頁正反面）。被告戊○○亦坦承：上開土
    地還給巫家後，有挖溝為界，不知被誰填平，可能員工洗堆高機時停在該處等情
    不諱(偵字第九九一號卷第十七頁正反面)。足見被告等確有於不起訴處分後，
    再予竊佔該土地使用之事實。
四、況查證人林志揚（即林明成委任管理上開五二０地號之人）於偵查時，亦證稱：
    「其並未同意被告甲○○、丁○○及戊○○使用上開土地，甲○○等人於被訴竊
    佔後有還地，因為在八十四年三月三十日到現場，交界處有挖大溝為界線，且自
    八十四年三月間起至八十七年十一月間止，數次前往五二０地號查看，僅有數棵
    臨時加種之香蕉樹，有時還會見到遊覽車停放在前開五二０地號土地上」等詞（
    見偵字第一八號卷第三十二、三十四、八十、一一頁背面）。按證人林志揚
    上揭所供，因其為客觀第三者，衡情應屬可信，參諸其所上開所供於不起訴處分
    後之八十四年三月間起至八十七年十一月間止，仍見遊覽車停放在前開五二０地
    號土地上等情，足見告訴人丙○○之指訴非虛。
五、至被告辯護人辯稱：檢察官履勘時所製履勘筆錄，顯係誤認前開五一九號土地為
    五二０地號土地，因此誤認被告等有竊佔犯行而起訴云云一節。經查，檢察官履
    勘時所製履勘筆錄，其範圍除敘明五一九號土地外，並指明被告等在前開五二０
    地號土地上堆置砂石、置放堆高機、遊覽車之處所，而該履勘筆錄上又有被告三
    人及測量人員之簽名，且當時被告三人並無異議之詞，應無誤認情事可言。又被
    告等雖指丙○○係以舊照片再告訴云云，惟查，本院調取臺灣桃園地方法院檢察
    署八十三年偵字第一三四二二號偵查卷，核對本案告訴人丙○○於偵查中所提照
    片八十多張（八十七年度偵字第一八０號卷二十九幀、八十七年度偵字第九九０
    一號卷三十二幀），僅八十七年度偵字第九九０一號卷內第四頁、六頁兩張照片
    ，與原不起訴處分八十三年度偵字第一三四二三號卷內第二二頁照片相同，足見
    被告辯稱：告訴人丙○○係以舊照片為證據再行告訴云云，核非可採。
六、本件依被告戊○○固稱：當時把土地還給他，也沒有寫切結書等語（原審卷第二
    十九頁背面）。然由上各節所述，足見被告等於前案不起訴處分後有再竊佔之犯
    行，其等有為自己不法利益之意圖自明，是被告等前開辯詞，均係卸責之詞，不
    足採信。事證明確，被告三人之犯行堪以認定。
七、核被告甲○○、丁○○、戊○○所為，均係犯刑法第三百二十條第二項、第一項
    之竊佔罪。又被告甲○○曾於八十二年間因偽造文書案件，經原法院判處有期徒
    刑六月確定，並於八十二年八月二十三日執行完畢。被告丁○○於八十四年間因
    賭博案件，經原法院判處有期徒刑三月確定，並於八十五年二月六日執行完畢，
    此有臺灣桃園地方法院檢察署刑案資料查註紀錄表及原法院刑案全國前案記錄表
    各乙紙在卷可按，渠等二人於五年以內再犯本件有期徒刑以上之刑之本罪，為累
    犯，依法應加重其刑。原審論處被告等罪刑，固非無見，惟查，原判決於事實認
    定被告竊佔之位置及面積，以附圖所示為準，但判決書未見有該附圖，則事實之
    認定即失依據，自有未洽，應由本院予以撤銷改判。爰審酌被告等犯罪之動機、
    目的、手段、所竊佔之他人土地面積之多寡，及犯罪後態度等一切情狀，各量處
    如主文第二至四項所示之刑，以資懲儆。又查被告戊○○未曾受有期徒刑以上刑
    之宣告，此有原法院刑案被告全國前案紀錄表及臺灣桃園地方法院檢察署刑案查
    註紀錄表附卷可稽，其因一時失慮，致誤蹈法網，經此次起訴判刑教訓後，當能
    知所警惕，而信無再犯之虞，並參酌原審意見，因認對其所宣告之刑以暫不執行
    為適當，爰併諭知緩刑三年，以啟自新。
八、被告甲○○經合法傳喚無正當理由而不到庭，爰不待其陳述逕行判決之。
據上論斷，應依刑事訴訟法第三百六十九條第一項前段、第三百七十一條、第三百六
十四條、第二百九十九條第一項前段，刑法第三百二十條第二項、第一項、第四十七
條、第七十四條第一款，罰金罰鍰提高標準條例第一條前段，判決如主文。
本案經檢察官楊楚猛到庭執行職務。
中    華    民    國    八十九    年        十      月      二十六      日
                            臺灣高等法院刑事第九庭
                                審判長法  官  李  文  成
                                      法  官  周  盈  文
                                      法  官  官  有  明
右正本證明與原本無異。
不得上訴。
                                      書記官  林  蓓  瑜
中    華    民    國    八十九    年        十      月        三十      日
附錄：本案論罪科刑法條全文
刑法第三百二十條第二項、第一項
意圖為自己或第三人不法之所有，而竊取他人之動產者，為竊盜罪，處五年以下有期
徒刑、拘役或五百元以下罰金。
意圖為自己或第三人不法利益，而竊佔他人之不動產者，依前項之規定處斷。
前二項之未遂犯罰之。


司法院資訊處製作；財團法人民間司法改革基金會備份。
